【裁判字號】    98,聲判,61
【裁判日期】    980223
【裁判案由】    聲請交付審判
【裁判全文】
臺灣桃園地方法院刑事裁定              98年度聲判字第61號
聲  請  人
即  告訴人  乙○○
代  理  人  張洪昌律師
被      告  甲○○
被      告  丙○○
上列聲請人因被告詐欺案件，不服臺灣高等法院檢察署檢察長於
民國98年11月26日九十八年度上聲議字第七四七三號駁回再議之
處分（原不起訴處分案號：臺灣桃園地方法院檢察署九十八年度
偵續字第五八號），聲請交付審判，本院裁定如下：
    主  文
聲請駁回。
    理  由
一、聲請交付審判意旨略以：被告甲○○、丙○○均係花愛春天
    有限公司（下稱花愛春天公司）負責人，其等於花愛春天公
    司設立之初對聲請人即告訴人乙○○大力吹噓其等實力雄厚
    及佯稱已投入鉅資於花愛春天庭園餐廳且獲利豐厚，用以套
    取現金投資，另花愛春天庭園餐廳之工程及設備等投資，多
    以遠期支票支應，迨遠期支票到期則宣布花愛春天公司倒閉
    ，致聲請人慘遭套牢。然原檢察官未詳核被告全部確實投資
    金額及收入股款，與被告以遠期支票支付廠商工程設備貸款
    間之收支損益是否相符，竟以公司有獨立帳戶存放股款、聲
    請人亦知悉股款匯入被告丙○○帳戶、花愛春天庭園餐廳於
    95年7月1日有再增加牌樓等設備與該餐廳開幕後確有營業，
    聲請人擔任櫃檯工作三個月，顯見該餐廳確有支出龐大興建
    經費及實際營業等情事，率予認定本件並無證據證明被告二
    人有挪用聲請人投資之情事，而有未盡調查之能事。另被告
    甲○○除為花愛春天公司負責人，並有參與花愛春天公司經
    營，業據被告二人於本院九十五年度訴字第一二五三號民事
    損害賠償事件最初進行審理時所提出之答辯狀可稽，被告二
    人於97年1 月17日在該案件提出之民事準備狀內始改稱被告
    甲○○僅為名義負責人，投資事務均由被告丙○○處理，其
    證述已前後矛盾。又證人即花愛春天公司員工王郁嵐對花愛
    春天公司每日結餘現金均由聲請人收納後交由被告甲○○及
    花愛春天公司員工係聽命於被告甲○○等語明確，足見被告
    甲○○於偵查中所辯其僅係出名登記為花愛春天公司負責人
    等語，全不可採。而聲請人雖曾在花愛春天庭園餐廳負責櫃
    檯工作三個月，每日現金均交被告甲○○簽收，惟實際支用
    情形一概不知，本件再議處分據此認定花愛春天庭園餐廳有
    支出興建經費，自難認為適法。再證人即股東許秀蘭之所以
    於95年9 月11日同意簽立支付二千五百餘萬元契約而購買花
    愛春天公司，係顧及多數股東乃應其邀約而入股，竟未及盈
    月即面臨花愛春天庭園餐廳結束倒閉之命運，證人許秀蘭為
    對入股好友有所交待，迫於無奈乃簽約購入花愛春天公司及
    花愛春天庭園餐廳，以期導入正途，不料接手之際即面臨債
    主持票討債，被告復不依約變更土地租賃承租人名義予花愛
    春天公司致契約解除，足見證人許秀蘭對花愛春天公司之成
    立、投資興建花愛春天庭園餐廳與被告二人對資金運用等情
    ，全然不知。而被告二人自始以吹噓方式誘人入局而套利求
    現，未及盈月即宣告倒閉，再將鉅額未到期票據連同公司一
    併套售予證人許秀蘭，在被告未據實核算盈虧及資金確實流
    向前，自難謂無涉犯詐欺，臺灣高等法院檢察署以本件純屬
    聲請人投資花愛春天公司衍生之民事糾葛而駁回再議，難令
    聲請人甘服，為此爰依法聲請交付審判云云。
二、按告訴人不服上級法院檢察署檢察長或檢察總長認再議為無
    理由而駁回之處分者，得於接收處分書後十日內委任律師提
    出理由狀，向該管第一審法院聲請交付審判；法院認為交付
    審判之聲請不合法或無理由者，應駁回之，刑事訴訟法第二
    百五十八條之一第一項、第二百五十八條之三第二項前段分
    別定有明文。查本件聲請人對被告甲○○、丙○○提出刑法
    第三百三十九條第一項詐欺取財罪之告訴，經臺灣桃園地方
    法院檢察署檢察官以九十七年度偵字第一一九○八號為不起
    訴處分，聲請人不服而聲請再議，經臺灣高等法院檢察署檢
    察長以九十八年度上聲議字第五三九號處分書，認再議有理
    由而發回續查，嗣經臺灣桃園地方法院檢察署檢察官再以九
    十八年度偵續字第五八號為不起訴處分後，聲請人仍表不服
    而聲請再議，經臺灣高等法院檢察署檢察長於98年11月26日
    以九十八年度上聲議字第七四七三號處分書，認本件再議無
    理由而為駁回再議之處分，該處分書已於98年12月4 日送達
    予聲請人等情，業經本院調取上開偵查卷宗核閱屬實，是聲
    請人於98年12月14日委任律師向本院聲請交付審判，其聲請
    合於「再議前置原則」及「強制律師代理」等要件，並於法
    定期間提出聲請，均符法定程序，先予敘明。
三、原不起訴處分及再議駁回處分之理由略以：聲請人係證人許
    秀蘭邀集，亦係因信任證人許秀蘭之投資眼光及證人許秀蘭
    本人亦投資一千餘萬元而隨之入股花愛春天公司，業據聲請
    人及證人陳花圓、呂佳育於偵查中證述明確，核與證人許秀
    蘭證詞相符，足徵聲請人應係經過己身經驗判斷，認定花愛
    春天公司前景可期始同意入股，且無事證足認被告二人有何
    行使詐術之行為。又花愛春天庭園餐廳規模甚大，總工程款
    超過四千萬元，而花愛春天庭園餐廳於95年7月1日後有再增
    加牌樓等設備，業據證人即該公司股東曾世文於本院九十六
    年度訴字第一二五三號民事損害賠償事件審理時證述屬實，
    復有工程項目款項、往來廠商表列及付款憑證等在卷可稽，
    且被告丙○○投入之資金亦達數百萬元，是無事證足認被告
    二人除將募得資金用於興建花愛春天庭園餐廳，有將聲請人
    股金據為己有之情事。另被告二人於95年9月1日與證人許秀
    蘭簽訂花愛春天公司之買賣契約，約定價金為二千五百餘萬
    元，並詳列暗股股東姓名及出資額，有花愛春天公司買賣契
    約書在卷可稽，足證花愛春天庭園餐廳之不動產、地上物及
    硬體設備等，有二千五百餘萬元之價值，且被告二人亦未否
    認或隱匿聲請人之股東身分與出資額，故被告二人未將聲請
    人登記為公司股東，與詐欺取財罪之構成要件有別。再證人
    林芷璘、洪思妍雖證稱被告向聲請人陳稱渠等資力甚佳等語
    ，然聲請人投資花愛春天公司所應考量者為公司能否存續並
    正常經營，而非被告二人之資力，且被告二人亦無以自身財
    產擔保公司債務或股東權益之理，即令被告二人未對其財產
    狀況據實說明，亦難認有詐欺之犯行。又依證人即花愛春天
    公司員工王郁嵐於本院九十六年度訴字第一二五三號民事損
    害賠償事件審理時證稱：花愛春天庭園餐廳剛開始營運時生
    意很好，花愛春天公司於正常營運時之營業額約每週五十萬
    元等語，自不得因該餐廳嗣後營運不佳而轉讓予證人許秀蘭
    ，即認被告二人於招募聲請人入股之初，即有不法所有之意
    圖。況聲請人於花愛春天庭園餐廳開幕後擔任公司會計，亦
    經聲請人及證人許秀蘭證述明確，並有該餐廳照片在卷供參
    ，是聲請人對花愛春天公司財務狀況應知之甚詳，自無遭被
    告二人欺瞞公司營運實況之情，花愛春天公司因經營失敗而
    致虧損停業，聲請人身為股東本應共同承擔，而無法因此推
    論被告二人自始即有詐欺犯意。另本件投資契約既成立於聲
    請人與被告間，而聲請人亦知悉投資款係匯入被告丙○○之
    帳戶內，即難遽認被告有不法所有之意圖，本件應屬民事糾
    葛，尚與刑法詐欺罪責無涉等語。
四、按刑事訴訟法第二百五十八條之一規定告訴人得向法院聲請
    交付審判，係對於「檢察官不起訴或緩起訴裁量權」制衡之
    一種外部監督機制，法院僅就檢察官所為不起訴或緩起訴之
    處分是否正確加以審查，以防止檢察機關濫權，依此立法精
    神，法院就聲請交付審判案件之審查，應以審酌聲請人所指
    摘不利被告之事證未經檢察機關詳為調查斟酌，或不起訴處
    分書所載理由違背經驗法則、論理法則及證據法則為限，否
    則即應依同法第二百五十八條之三第二項前段規定，以聲請
    無理由裁定駁回。經查：
（一）依花愛春天公司與證人許秀蘭簽訂之「花愛春天有限公司
      買賣契約書」第三條所臚列之票據債務明細，總金額為一
      千一百三十六萬六千零六十六元，且上開票據債務內容應
      為建造花愛春天庭園餐廳之部分工程款（見九十六年度他
      字第二八二三號卷二第9 至11頁），佐以花愛春天庭園餐
      廳現場照片（見九十六年度他字第二八二三號卷一第59至
      74頁），可知該餐廳之規模非微，則被告所辯花愛春天庭
      園餐廳工程款達四千二百餘萬元，應堪採信。而對照上開
      買賣契約附註（一）欄所列之暗股股東金額為七百五十萬
      元，顯與花愛春天庭園餐廳興建工程所需款項相差甚遠，
      是本件尚難認為被告有將投資款挪作他用之情形，故聲請
      人仍執陳詞否認被告為建造花愛春天庭園餐廳有支付龐大
      經費，並指摘原不起訴處分有未盡調查云云，尚無足採。
（二）又聲請人係於花愛春天庭園餐廳開始營業前即已投資，故
      在該餐廳開幕後是否能有獲利，本為不確定之事，而證人
      王郁嵐於本院九十六年度訴字第一二五三號民事損害賠償
      事件審理時證稱：剛開始時生意很好等語，且聲請人亦於
      上開民事事件審理時，向本院陳報花愛春天庭園餐廳正常
      營運時之營業額約每週五十萬元，顯見被告於花愛春天庭
      園餐廳開始營業前預估將來之經營狀況會有獲利等語，尚
      難認為不實。
（三）再依證人許秀蘭於本院九十六年度訴字第一二五三號民事
      損害賠償事件審理時證稱：聲請人乙○○是從花愛春天公
      司成立一開始就在那裏擔任櫃檯，她對於公司大小事都很
      清楚，都由她在處理等語明確（見九十六年度他字第二八
      二三號卷二第18頁），則聲請人既有參與花愛春天公司經
      營，故其仍執陳詞否認知悉花愛春天公司財務狀況，亦難
      認有理由。
（四）另證人許秀蘭與被告間關於「花愛春天有限公司買賣契約
      書」之買賣契約關係仍有效存在，業經本院以九十五年度
      訴字第一八一八號民事請求返還價金等事件判決在案（見
      九十六年度他字第二八二三號卷一第41至58頁），是聲請
      人主張上開契約已因被告未履行變更承租人名義而解除云
      云，即無足採。
五、綜上所述，本案被告二人均不構成詐欺罪嫌，業經原不起處
    分及駁回再議處分書詳加論述所憑證據及其認定之理由，並
    經本院依職權調閱前揭偵查卷宗查核無誤。且原處分所載之
    證據取捨及事實認定之理由，並未違背經驗法則、論理法則
    或其他證據法則，原檢察官及臺灣高等法院檢察署檢察長以
    被告犯罪嫌疑不足，予以不起訴處分及駁回再議之聲請，並
    無不當，且聲請人聲請交付審判所主張之事實與理由亦不足
    以達到「足認被告有犯罪嫌疑」之起訴門檻，揆諸前述，本
    件交付審判之聲請無理由，應予駁回。。
據上論斷，依刑事訴訟法第二百五十八條之三第二項前段，裁定
如主文。
中    華    民    國    98    年    2     月    23    日
                  刑事第十二庭審判長法  官  魏于傑
                                    法  官  許雅婷
                                    法  官  李文娟
以上正本證明與原本無異。
不得抗告。
                                    書記官  蕭秀蓉
中    華    民    國    99    年    2     月    23    日

司法院資訊處製作；財團法人民間司法改革基金會備份。
